【裁判字號】    97,抗,419
【裁判日期】    970912
【裁判案由】    聲明異議
【裁判全文】
臺灣高等法院臺中分院民事裁定  97年度抗字第419號
抗 告 人  甲○○
上列抗告人因與相對人臺灣銀行股份有限公司間除去租賃權後拍
賣聲明異議事件，對於中華民國97年8月5日臺灣彰化地方法院96
年度執字第23207號所為裁定提起抗告，本院裁定如下：
    主  文
抗告駁回。
抗告程序費用由抗告人負擔。
    理  由
一、本件抗告人於原法院聲明異議及於本院抗告意旨略以：債務
    人孫正毅前就其所有坐落彰化市○○○段663-23地號、南郭
    段南郭小段523-28地號土地，及同段1515建號建物，向相對
    人臺灣銀行股份有限公司抵押借款時，早於民國（下同）87
    年間與抗告人有租賃關係，又有設立寶發商店在經營，且租
    賃關係亦至105年12月31日止，亦已付租金，而相對人亦知
    悉有租賃關係，不應因底價不足完全清償債務之說詞而除去
    租賃關係，致毀及抗告人之權利。且相對人借款於債務人時
    ，抵押物已侵占抗告人之土地（彰化市○○○段663-15地號
    ），於拍賣抵押物時亦不排除障礙，則相對人拍賣抵押物無
    人應買，並非租賃關係所致。原法院駁回抗告人異議之聲明
    ，實無理由，為此提起抗告，請求撤銷原裁定等語。
二、按不動產所有人設定抵押權後，於同一不動產上，得設定地
    上權或其他以使用收益為目的之物權，或成立租賃關係。但
    其抵押權不因此而受影響。前項情形，抵押權人實行抵押權
    受有影響者，法院得除去該權利或終止該租賃關係後拍賣之
    ；民法第866條第1項、第2項定有明文。又不動產所有人設
    定抵押權後，如與第三人訂立租賃契約而影響抵押物之售價
    以致抵押權無法受清償者，該租賃契約對於抵押權人不生效
    力，抵押權人因屆期未受清償，聲請拍賣抵押物時，執行法
    院自可依法以無租賃狀態逕予執行，司法院院字第1446號解
    釋闡示甚明。而成立在後之租賃契約於抵押權有無影響，固
    不妨參酌抵押物之售價是否不足清償抵押債權，為其判斷之
    標準，但非以此為限，若抵押權人聲請拍賣抵押物時，發生
    無人應買之情形，亦得認為該租賃契約之存在對於設定在前
    之抵押權有影響，為使抵押權人得依抵押權設定時之權利狀
    態而受清償，執行法院即得除去租賃權而為拍賣（司法院釋
    字第304號解釋理由書參照）。足徵不動產所有人設定抵押
    權後，就抵押之不動產所成立之租賃契約，若影響抵押物拍
    賣之售價，抵押權人即可聲請執行法院裁定除去該租賃權。
三、經查，本件債務人孫正毅於95年1月19日就執行標的，即坐
    落彰化市○○○段663-23地號、南郭段南郭小段523-28地號
    土地，與同段1515、6869（暫編）建號、門牌號碼為彰化縣
    彰化市○○○路8號之建物，除同段6869建號建物係未辦第
    一次所有權登記之增建物而未提供擔保外，其餘之土地及建
    物均設定第一順位本金最高限額新臺幣（下同）384萬元之
    抵押權予相對人之事實，有土地暨建物登記謄本在卷可憑。
    而債務人孫正毅於設定前揭抵押權後，嗣於96年1月1日與抗
    告人簽訂租賃契約，將上開門牌號碼為彰化縣彰化市○○○
    路8號之建物出租與抗告人，租期自96年1月1日起至105年12
    月31日止，亦有該租賃契約書在卷可稽。茲系爭執行標的經
    原法院於97年6月26日以底價492萬7000元實施第一次拍賣，
    並於拍賣公告上載明其上有抗告人之租賃權存在，期間自96
    年1月1日起至105年12月31日止，卻無人應買，乃減價20％
    進行第二次拍賣等情，有拍賣公告、拍賣不動產筆錄在卷可
    按。足證抗告人與債務人間上開租賃關係之存在，已影響投
    標人出價購買之意願，造成執行標的需減價後再行拍賣，顯
    影響相對人抵押權受償之權利，自有除去上開租賃權之必要
    ，且如前所述，該租賃關係係成立於抵押權設定之後，揆諸
    首揭說明，原法院以97年7月9日彰院賢96執丁字第23207號
    執行命令除去抗告人之租賃權，於法並無不合。
四、至抗告人固辯稱其於相對人抵押權設定前之87年，即向債務
    人孫正毅承租系爭執行標的，且有設立寶發商店在經營等語
    ；惟查，觀諸抗告人於原法院堪測增建物時所提出其與債務
    人訂立之前揭租賃契約書，其訂約日期係96年1月1日，已在
    本件抵押權設立登記之後，而其就租賃期間之約定係記載：
    「甲（即債務人）乙（即抗告人）雙方洽定願意訂為9年0個
    月自民國96年元月1日起，至民國105年12月31日止」，與抗
    告人上開所稱已有未合，抗告人復未就其所主張之87年間即
    與債務人訂有租賃契約，且租賃關係延續至105年12月31日
    止之事實，舉證以實其說，自難採信。況縱認上訴人於87年
    有與債務人訂立租賃契約之主張為屬實，惟租賃雙方於租期
    屆滿後再行就同一之租賃物簽訂租約，乃屬新成立之租約，
    與原有之舊約並不具有同一性，亦非舊約之沿續。是抗告人
    於96年1月1日承租系爭不動產，自應認係於相對人95年1月
    19日抵押權設定後所另成立新的租賃關係，而有上開民法第
    866條規定之適用甚明，抗告人上開主張，顯不足取。
五、抗告人雖復稱：相對人借款於債務人時，抵押物已侵占抗告
    人之土地（彰化市○○○段663-15地號），於拍賣抵押物時
    亦不排除障礙，則相對人拍賣抵押物無人應買，並非租賃關
    係所致云云，惟上開抗告人與債務人孫正毅96年1月1日成立
    之租賃關係確實影響相對人即抵押權人就抵押物賣得價金取
    償之權益（潛在買受人因拍賣標的物不點交而減少出價購買
    之意願），已如前述，則相對人聲請將該租賃關係除去後拍
    賣，俾讓拍賣標的物得於拍定後點交，以增加潛在買受人出
    價競買之意願，當屬有據。至抗告人爭執本件第一次拍賣公
    告附表備註欄六所載，關於本件執行標的物，其中未辦保存
    登記而暫編6869建號、門牌號碼彰化縣彰化市○○○路8號
    之建物，其占用權源由拍定人自理之記載，乃係另一問題，
    無礙前揭抗告人與債務人孫正毅96年1月1日成立之租賃關係
    對於相對人抵押權有影響之認定，是其此部分之主張，亦屬
    無據，應予以駁回。從而，原法院認抗告人之聲明異議並不
    足採，裁定駁回其異議，核無不當，抗告意旨指摘原裁定不
    當，求予廢棄原裁定，為無理由，應予駁回。
六、據上論結，本件抗告為無理由，爰依強制執行法第30條之1
    ，民事訴訟法第495條之1第1項、第449條第1項、第95條、
    第78條，裁定如主文。
中    華    民    國    97    年    9     月    12    日
                  民事第二庭    審判長法  官  邱森樟
                                      法  官  翁芳靜
                                      法  官  謝說容
以上正本係照原本作成。
再為抗告應以適用法規顯有錯誤為理由，並經本院之許可，該許
可以原裁定所涉及之法律見解具有原則上之重要性者為限。
如提起再抗告者應於裁定送達後十日內向本院提出抗告理由狀（
須按照他造人數附具繕本）並繳納抗告裁判費新臺幣壹仟元，同
時委任律師或具有律師資格之關係人為代理人。
                                      書記官  胡美娟
中    華    民    國    97    年    9     月    15    日
                                                      Ａ


司法院資訊處製作；財團法人民間司法改革基金會備份。
